【裁判字號】    90,台聲,31
【裁判日期】    900118
【裁判案由】    國家賠償
【裁判全文】
最高法院民事裁定                                    九十年度台聲字第三一號
    聲  請  人   甲○○
    訴訟代理人   洪條根律師
                 周君強律師
右聲請人因與相對人高雄市鼓山區公所間請求國家賠償事件，對於中華民國八十九年
七月二十七日本院裁定（八十九年度台上字第一六六四號）聲請再審，本院裁定如左
：
    主  文
聲請駁回。
聲請訴訟費用由聲請人負擔。
    理  由
本件聲請人主張本院八十九年度台上字第一六六四號確定裁定，有民事訴訟法第四百
九十六條第一項第一款規定之情事，對之聲請再審，所持理由，不外以：聲請人於前
訴訟程序，對臺灣高等法院高雄分院（下稱高雄高分院）八十九年度再字第八號判決
提起上訴，所具第三審上訴理由狀已臚陳該判決諸多違背法令，如相對人違反鄉鎮市
調解條例第三十條規定任用訴外人吳士元擔任調解委員會祕書，吳士元復違反同條例
第二十三條第一項規定，怠於執行職務，遲延將聲請人與訴外人李牡丹清償債務調解
事件調解書送請法院核定，致聲請人未能及時取得執行名義，對李牡丹實施強制執行
或參與分配，遭李牡丹脫產，而坐失受償之機會，因而受有新臺幣一百四十九萬元及
其利息之損害，且此項損害與吳士元前開怠於執行職務之行為具相當因果關係，依國
家賠償法第二條第二項規定，相對人自應負賠償責任。高雄高分院上開確定判決，罔
顧前述規定，認聲請人之損害與吳士元怠於執行職務之行為無相當因果關係。詎最高
法院竟視若無睹，全未斟酌，遽指聲請人未具體指摘，上訴為不合法，裁定予以駁回
，其適用法規顯有錯誤云云為論據。查聲請人前執高雄高分院八十七年度上國字第七
號判決適用法規顯有錯誤為由，向該院提起再審之訴，高雄高分院上開確定判決以：
相對人指派吳士元為調解委員會秘書，雖有疏失或過失，惟此項指派並不當然造成聲
請人之損害，其指派行為與聲請人所稱之損害間，尚無相當因果關係存在。又吳士元
雖未在規定期限內將調解書送請法院審核，經受申誡二次之行政處分，亦僅屬行政機
關就其所屬公務員因執行職務有所疏失，本於行政監督及考核權限所為。承辦人員因
行政疏失遲延將調解書送請法院審核，依一般客觀情事觀之，通常並不導致債務人脫
產之結果。蓋調解書之審核，有其規定之程序及步驟，法院是否予以核定而具執行名
義，有諸多不確定因素，此期間債務人均有脫產之可能，且債務人脫產與否，主要基
於其主觀意願，非繫於程序之進行，與有無延誤送請法院審核間，並無相當之關連性
。本件吳士元縱有遲將調解書送請法院審核情事，仍難執為與李牡丹之處分財產間，
有相當之因果關係存在等詞，認前訴訟程序無適用法規錯誤之再審事由，因而為聲請
人不利之判決。本院上開確定裁定認聲請人對該判決之如何違背法令，未予具體指摘
，其上訴為不合法，裁定予以駁回，無適用法規顯有錯誤可言。聲請人執以聲請再審
，不能認為有理由。
據上論結，本件聲請應予駁回，並依民事訴訟法第九十五條、第七十八條，裁定如主
文。
中      華      民      國     九十     年      一      月     十八     日
                              最高法院民事第五庭
                                  審判長法官  蕭  亨  國
                                        法官  許  朝  雄
                                        法官  陳  淑  敏
                                        法官  葉  勝  利
                                        法官  高  孟  焄
      右正本證明與原本無異
                                              書  記  官
中      華      民      國     九十     年      二      月      九      日


司法院資訊處製作；財團法人民間司法改革基金會備份。
